臺灣臺中地方法院民事判決　　　　　　　100年度訴字第973號
原　　　告　陳進忠
被　　　告　九鼎資產管理股份有限公司
法定代理人　林資雄
訴訟代理人　李明暢
　　　　　　馬志豪
上列當事人間債務人異議之訴事件，本院於民國100年5月17日言
詞辯論終結，判決如下：
    主      文
本院民國九十六年度執字第五八三一六號返還借款強制執行事件
，被告對原告所為之強制執行程序應予撤銷。
訴訟費用由被告負擔。
    事實及理由
甲、程序方面:
    按訴狀送達後，原告不得將原訴變更或追加他訴。但經被告
    同意者，不在此限。民事訴訟法第255條第1項第1款定有明
    文。查本件原告原起訴主張本院民國96年度執字第58316號
    返還借款強制執行事件（下稱系爭執行事件），被告對原告
    據以強制執行之執行名義，嗣因新增訂民法繼承編施行法第
    1條之3第2項之規定，而認有消滅或妨礙債權人請求之事由
    發生，遂以該規定為異議事由，請求撤銷被告對原告所為之
    強制執行程序。後於本院審理時原告又主張兩造曾另案成立
    訴訟上和解，惟被告並未依該和解契約內容撤回對被告所為
    上開之強制執行程序，並據此當庭追加為本件異議之事由。
    經核其二者為不同之異議事由，應屬訴之追加，且為被告所
    同意，揆諸上開規定，應予准許，合先敘明。
乙、實體方面：
一、原告主張(1)訴外人陳玉松於84年間擔任訴外人陳進鴻之連帶
    保證人，向訴外人新竹國際商業銀行股份有限公司（下稱新
    竹商銀）借款新臺幣（下同）450萬元，後因陳進鴻未依約
    還款，新竹商銀遂向台灣苗栗地方法院聲請對陳玉松、陳進
    鴻核發支付命令，經該院以86年度促字第547號裁定准許確
    定。嗣陳玉松於87年5月20日死亡，原告為其繼承人之ㄧ，
    上開保證債務遂由原告及其他繼承人共同繼承。新竹商銀並
    於96年1月25日將上開債權讓與被告，其後被告持上開支付
    命令確定裁定執行名義所換發之債權憑證為執行名義向鈞院
    聲請強制執行，並以系爭執行事件執行扣押移轉原告對第三
    人之薪資債權，原告遂於97年6月間對被告提起債務人異議
    之訴，並由鈞院另案以97年度訴字第1403號民事事件受理，
    嗣於訴訟中原告與被告達成和解，並簽訂和解筆錄，和解內
    容為：「壹、原告願給付被告37萬元及自92年9月15日起至
    清償日止，按年息百分之5計算之利息。給付方法：自97年9
    月15日起，於每月15日各給付7000元及其利息與被告，至清
    償完畢之日止，如有一期不履行，視為全部到期。˙˙˙.
    參、被告願撤回系爭執行事件，對原告部分之執行。」。惟
    和解成立後，被告並未履行該和解筆錄第參項之內容即撤回
    系爭執行事件對原告部分之強制執行。(2)復按繼承在民法繼
    承編中華民國98年5月22日修正施行前開始，繼承人對於繼
    承開始以前已發生代負履行責任之保證契約債務，由其繼續
    履行債務顯失公平者，以所得遺產為限，負清償責任。民法
    繼承編施行法第1條之3第2項定有明文。本件原告係在上開
    規定施行前即已繼承上開保證債務，而原告自國中畢業後即
    離開戶籍地即被繼承人陳玉松所居住之苗栗縣苗栗市文山里
    40號處所，平時並未與之同住，故不清楚上開保證債務之事
    ，另原告亦未繼承任何財產，若由原告繼續履行上開保證債
    務，顯失公平。爰依上開事由提起本件債務人異議之訴，並
    請鈞院就該二異議事由，擇一有利之裁判。並聲明：系爭執
    行事件，被告對原告所為之強制執行程序應予撤銷。
二、被告則略以：原告就系爭執行事件，曾於97年6月間向鈞院
    另案提起債務人異議之訴，並由鈞院以97年度訴字第1403號
    民事案件受理，嗣兩造就該案件於97年8月5日達成訴訟上和
    解，則本件原告以上開民法繼承編施行法第1條之3第2項之
    規定為異議事由，提起本件債務人異議之訴，應為該另案和
    解內容之既判效力所及。又原告若認上開和解有無效或得撤
    銷之原因，僅得依法請求繼續審判，惟並非得另行起訴等語
    置辯。並聲明：原告之訴駁回。
三、本件得心證之理由:
  (一)按和解成立者，依民事訴訟法第380條第1項規定，與確定判
    決有同一之效力。此等與確定判決有同一效力之執行名義，
    不僅有執行力，並有實質上確定力（既判力），故此執行名
    義所載之請求權，為執行名義發生既判力基準時確定存在之
    事實，異議之事由在基準時點以前已存在而未主張者，即因
    既判力而生失權效，而不得再另以訴主張之，故提起異議之
    訴之事由，須於執行名義成立後所發生之新事由始可。按除
    別有規定外，確定之終局判決就經裁判之訴訟標的，有既判
    力，民事訴訟法第400條第1項定有明文。然判決之既判力，
    係僅關於為確定判決之事實審言詞辯論終結時之狀態而生，
    故在確定判決事實審言詞辦論終結後所後生之事實，並不受
    其既判力之拘束（參最高法院39年臺上字第214號判例意旨)
    。查本件原告曾於97年6月間就系爭執行事件，向本院另案
    提起債務人異議之訴，並由本院以97年度訴字第1403號民事
    案件受理，嗣兩造並於97年8月5日達成訴訟上和解，且製作
    和解筆錄在案等情，為兩造所不爭執，且有該和解筆錄在卷
    可憑，並經調閱上開另案民事卷宗查核屬實。而原告據以提
    起本件訴訟之其一異議事由即民法繼承編施行法第1條之3第
    2項之規定，係於98年5月22日始修正施行，顯在上開和解成
    立之後，則揆諸上開判例意旨之說明，該異議事由係屬該和
    解內容既判力基準時點後始發生之新事實，應不受上開另案
    和解筆錄內容之既判力所拘束，因之，原告自得以該異議事
    由提起本訴。則被告所辯：該異議事由應為前案和解既判效
    力所拘束，原告不得據以再提起本訴云云，顯有誤解，不足
    採信。
  (二)又陳玉松於87年5月20日死亡，原告為其繼承人之ㄧ，上開
    保證債務遂由原告及其他繼承人共同繼承。新竹商銀並於96
    年1月25日將上開債權讓與被告，其後被告持上開支付命令
    確定裁定執行名義所換發之債權憑證為執行名義向鈞院聲請
    強制執行，並以系爭執行事件執行扣押移轉原告對第三人之
    薪資債權等情，亦為兩造所不爭執，並經調閱系爭執行事件
    卷宗查核無誤，此部分堪信為真實。
  (三)次按執行名義成立後，如有消滅或妨礙債權人請求之事由發
    生，債務人得於強制執行程序終結前，向執行法院對於債權
    人提起異議之訴；如以裁判為執行名義時，其為異議原因之
    事實發生在前訴訟言詞辯論終結後者，亦得主張之，強制執
    行法第14條第1項定有明文。所謂消滅債權人請求之事由，
    係指足以使執行名義之請求權及執行力消滅之原因事實，例
    如清償、提存、抵銷、免除、混同、更改、解除條件成就、
    契約解除或行使撤銷權、債權讓與、債務承擔、和解契約之
    成立或類此之情形，始足當之。而所謂妨礙債權人請求之事
    由，則係指足以使執行名義所示之給付，罹於不能行使之障
    礙而言，例如同意延期清償、債務人行使同時履行抗辯權、
    消滅時效完成等事由。另執行法院所發之移轉命令，仍須待
    將來薪資債權發生時，始生債權移轉之效力。且將來之薪金
    請求權，可能因債務人之離職，或職務變動，或調整薪津，
    而影響其存在或範圍，凡此種非確定之債權，如執行法院已
    就此種債權發移轉命令，在該債權未確定受清償前，執行程
    序尚不能謂已終結。查系爭執行事件，係核發扣押原告對第
    三人之薪資債權每月3分之1範圍內，並將該債權移轉於被告
    ，惟目前迄未終結等情，亦經本院調取系爭執行事件卷宗查
    明無誤。是系爭執行事件之強制執行程序尚未終結，原告若
    有消滅或妨礙債權人即本件被告請求之事由，自得提起本件
    債務人異議之訴。
  (四)另按債權人縱已與債務人於強制執行中為和解，亦非不得繼
    續為強制執行，如其和解為消滅或妨礙債權人請求之事由，
    債務人亦衹能依強制執行法第14條之規定提起異議之訴，要
    不得謂其和解有阻止確定判決執行之效力（參最高法院47度
    台抗字第196號判例意旨）。查本件兩造既於上開另案民事案
    件訴訟中達成和解，並簽訂前揭和解筆錄，業如前述，則系
    爭執行名義之請求權及執行力，已因上開和解筆錄內容第參
    項之成立而消滅，至原告是否按該和解筆錄第壹項所示之內
    容履行，核屬原告有無債務不履行之情事，及被告得否對之
    另行聲請強制執行之問題，然該和解筆錄內容並不因之歸於
    無效或得予撤銷。故原告迄今既猶未依該和解筆錄第參項所
    示之內容，即被告願撤回系爭執行事件，對原告部分之強制
    執行程序，則原告本於該和解內容之約定，主張系爭執行名
    義成立後，有消滅被告請求之事由發生，並依強制執行法第
    14條之規定提起本件異議之訴，即屬有據。
  (五)綜上，系爭執行名義成立後有上開消滅被告請求之事由發生
    ，則原告提起本件債務人異議之訴，請求撤銷系爭執行事件
    ，被告對原告所為之強制執行程序，為有理由，應予准許。
四、末按原告以單一之聲明，主張二以上訴訟標的，而請求法院
    擇一訴訟標的為其勝訴之判決者，乃所謂選擇訴之合併，原
    告依其中之一訴訟標的可獲全部受勝訴判決時，法院得僅依
    該項訴訟標的而為判決，對於其他訴訟標的無庸審酌（參最
    高法院94年度台上字第2311號判決意旨）。本件原告係以單
    一之聲明，請求法院擇一為原告勝訴之判決，本院既認原告
    所主張上開之異議事由，已屬有理由，自毋庸就原告其餘請
    求再為裁判，又兩造其餘攻擊防禦方法及所舉證據，經審酌
    結果，與本件判決結論均無影響，爰不一一論述，附此敘明
    。
丙、據上論結，本件原告之訴為有理由，依民事訴訟法第78條，
    判決如主文。
中    華    民    國  100    年    5    月    31    日
                  民事第四庭    法  官  黃文進
正本係照原本作成。
如對本判決上訴，須於判決送達後20日內向本院提出上訴狀。如
委任律師提起上訴者，應一併繳納上訴審裁判費。
中    華    民    國  100    年    5    月    31    日
                                書記官